臺灣桃園地方法院小額民事判決
111年度桃保險簡字第100號
原      告  第一產物保險股份有限公司

法定代理人  李正漢  

訴訟代理人  簡權益  
被      告  蘇莞清  
訴訟代理人  范姜辰瑋
複  代理人  徐譽恆  
上列當事人間請求侵權行為損害賠償事件，本院於民國111年9月
26日言詞辯論終結，判決如下：
    主      文
一、被告應給付原告新臺幣37,183元，及自民國111年5月5日起
    至清償日止，按年息5%計算之利息。
二、訴訟費用新臺幣1,000元由被告負擔。
三、本判決得假執行。
    事實及理由
壹、程序方面：
一、按簡易訴訟之訴狀送達後，原告不得將原訴變更或追加他訴
    ，但擴張或減縮應受判決事項之聲明者，不在此限，民事訴
    訟法第436條第2項、第255條第1項前段及但書第3款定有明
    文。經查，原告起訴時聲明原為：被告應給付原告新臺幣（
    下同）144,125元，及自起訴狀繕本送達之翌日起至清償日
    止，按年息5%計算之利息（本院卷3頁），嗣於本院審理中
    變更聲明為：被告應給付原告37,183元，及自起訴狀繕本送
    達之翌日起至清償日止，按年息5%計算之利息（本院卷39頁
    ），核屬減縮應受判決事項之聲明，應予准許。
二、原告請求之金額減縮為37,183元，實質上已屬適用小額訴訟
    程序之事件，僅不及變更案號而已，是本件應適用小額訴訟
    程序。　　
三、被告未於言詞辯論期日到場，核無民事訴訟法第386條各款
    所列情形，爰依原告之聲請（本院卷44頁反），由其一造辯
    論而為判決。
貳、實體方面：
一、原告主張：被告於民國109年8月11日上午11時33分許，駕駛
    車牌號碼000-0000號自用小客貨兩用車（下稱肇事車輛），
    沿桃園市大園區民生路往台61線方向行駛，行經桃園市○○區
    ○○路000號處，竟疏未注意變換車道時應讓直行車先行而擦
    撞由原告所承保、訴外人尚得通運有限公司（下稱尚得公司
    ）所有、訴外人莊欽皓所駕駛之車牌號碼000-0000號營業貨
    運曳引車（下稱系爭車輛），致系爭車輛受損，因而支出修
    復費用新臺幣（下同）144,125元（含板金16,300元、塗裝9
    ,000元、零件118,825元），原告已依約給付與上開費用同
    額之賠償金額予尚得公司，爰依民法侵權行為及保險代位之
    法律關係提起本件訴訟，請求扣除零件折舊後之修復必要費
    用（含板金16,300元、塗裝9,000元、零件折舊後11,883元
    ）等語。並聲明：如前述減縮後訴之聲明所示。
二、被告抗辯：本件被告行駛於中間車道，係莊欽皓駕駛系爭車
    輛自外側車道變換車道至中間車道方遭碰撞，被告並無肇事
    責任等語。並聲明：原告之訴駁回。
三、本院之判斷：　
　㈠按汽車、機車或其他非依軌道行駛之動力車輛，在使用中加
    損害於他人者，駕駛人應賠償因此所生之損害。但於防止損
    害之發生，已盡相當之注意者，不在此限，民法第191條之2
    定有明文。又變換車道時，應讓直行車先行，為道路交通安
    全規則第98條第1項第6款所明定。經查：
　⒈原告主張被告於上開時、地駕駛肇事車輛因疏未注意變換車
    道時應讓直行車先行而擦撞系爭車輛，致系爭車輛受損等情
    ，業據其提出桃園市政府警察局道路交通事故當事人登記聯
    單、現場圖、行照及車損照片為證（本院卷5-6正、8-9頁）
    ，並經本院依職權調取桃園市政府警察局交通警察大隊道路
    交通事故調查卷宗核閱現場圖暨草圖、調查報告表、現場暨
    車損照片、車籍資料、駕籍資料及當事人登記聯單無訛（本
    院卷14-16、18-20頁），堪信為真實。
　⒉按當事人主張有利於己之事實者，就其事實有舉證之責任。
    但法律別有規定，或依其情形顯失公平者，不在此限，民事
    訴訟法第277條定有明文。民法第191條之2既推定行為人主
    觀上有過失而應由行為人舉證證明就防止損害之發生已盡相
    當之注意始免負損害賠償責任，堪認該條但書規定即為民事
    訴訟法第277條但書所稱「法律別有規定」之法定舉證責任
    轉換規定，故主張民法第191條之2之被害人，無須就行為人
    有過失之權利要件事實負舉證責任，應由行為人就防止損害
    之發生已盡相當之注意而無過失之事實負舉證責任。經查，
    被告雖辯稱：係莊欽皓駕駛系爭車輛變換車道方致生本件事
    故等語，惟觀諸前揭調查報告表、車損照片所示系爭車輛撞
    擊部位係左前車頭、肇事車輛撞擊部位則為右側車身，參以
    現場圖暨草圖所示本件係肇事車輛而非系爭車輛之行向有變
    ，則被告前揭所辯即非屬實。況被告就前揭所辯並未提出任
    何證據證明，則依首揭規定及說明，被告顯未就其防止系爭
    車輛損害之發生已盡相當注意而無過失之事實盡其應負之舉
    證責任。
　⒊從而，被告駕駛肇事車輛違反前揭道路交通安全規則因而肇
    事致系爭車輛受損，確有過失，應就本件事故負全部過失責
    任，且被告過失之行為與系爭車輛受損之結果間具有相當因
    果關係，故原告主張被告應負侵權行為損害賠償責任，自屬
    有據。
　㈡按負損害賠償責任者，除法律另有規定或契約另有訂定外，
    應回復他方損害發生前之原狀；第1項情形，債權人得請求
    支付回復原狀所必要之費用，以代回復原狀，民法第213條
    第1項、第3項定有明文。又債權人依民法第213條第3項之規
    定所得請求者既為回復原狀之必要費用，倘以修復費用為估
    定其回復原狀費用之標準，則修理材料以新品換舊品時，即
    應予折舊。次按被保險人因保險人應負保險責任之損失發生
    ，而對於第三人有損失賠償請求權者，保險人得於給付賠償
    金額後，代位行使被保險人對於第三人之請求權，保險法第
    53條第1項前段定有明文。此項保險人之代位權，係債權之
    法定移轉，不待被保險人另為債權讓與之表示。經查，原告
    主張系爭車輛之修復費用為144,125元，包含板金16,300元
    、塗裝9,000元、零件118,825元，並已依約給付與上開費用
    同額之賠償金額予被保險人尚得公司乙節，業據其提出汽車
    保險計算書、統一發票及估價單為證（本院卷4、6反-7頁）
    ，惟零件若係以新換舊時，依前揭說明，即應計算折舊。依
    行政院所頒固定資產耐用年數表及固定資產折舊率表之規定
    ，運輸業用客車、貨車之耐用年數為4年，依定率遞減法每
    年折舊1000分之438，其最後1年之折舊額，加歷年折舊累計
    額，其總和不得超過該資產成本原額之10分之9，另依營利
    事業所得稅查核準則第95條第6項規定固定資產提列折舊採
    用定率遞減法者，以1年為計算單位，其使用期間未滿1年者
    ，按實際使用之月數相當於全年之比例計算之，不滿1月者
    ，以1月計。本件系爭車輛為營業貨運曳引車，依前揭行照
    、車籍資料所示自103年12月出廠，迄本件事故發生時，已
    逾4年期間，則零件扣除折舊後之費用估定為11,883元（計
    算式：118,825×0.1=11,883），另加計板金16,300元、塗裝
    9,000元，系爭車輛回復原狀之必要費用為37,183元（計算
    式：11,883+16,300+9,000=37,183）。故原告既已給付賠償
    金額144,125元予被保險人尚得公司，依前揭規定及說明，
    自得代位尚得公司行使對被告之侵權行為損害賠償請求權，
    請求被告給付前揭系爭車輛回復原狀之必要費用。
　㈢按給付無確定時間者，債務人於債權人得請求給付時，經其
    催告而未為給付，自受催告時起，負遲延責任。其經債權人
    起訴而送達訴狀，或依督促程序送達支付命令，或為其他相
    類之行為者，與催告有同一之效力；遲延之債務。以支付金
    錢為標的者，債權人得請求依法定利率計算之遲延利息；應
    付利息之債務，其利率未經約定，亦無法律可據者，週年利
    率為5%，民法第229條第2項、第233條第1項前段、第203條
    分別定有明文。經查，本件損害賠償債務係以支付金錢為標
    的，為無確定期限之給付，亦未約定利率，既經原告起訴而
    送達起訴狀，惟被告迄未給付，被告應自起訴狀繕本送達時
    起，負遲延責任，從而原告自得請求被告給付前述損害賠償
    債務依法定利率5%計算之遲延利息，而本件起訴狀繕本於11
    1年5月4日送達被告（本院卷23頁），則依上開規定及說明
    ，原告請求被告給付前述損害賠償金額37,183元自起訴狀繕
    本送達翌日即111年5月5日起至清償日止，按年息5%計算之
    遲延利息，亦屬有據。
四、綜上所述，原告依民法侵權行為及保險代位之法律關係，請
    求被告給付37,183元，及自起訴狀繕本送達之翌日即111年5
    月5日起至清償日止，按年息5%計算之利息，為有理由，應
    予准許。
五、本判決依民事訴訟法第436條之20之規定，應依職權宣告假
    執行。
六、訴訟費用負擔之依據：民事訴訟法第78條，並依同法第436
    條之19第1項規定，確定訴訟費用額如主文第2項所示。至原
    告減縮部分之訴訟費用550元，因係原告減縮訴之聲明而生
    ，自應由其自行負擔。
中　　華　　民　　國　　111 　年　　10　　月　　14　　日
                  桃園簡易庭  法  官  陳柏嘉
以上為正本係照原本作成。
如不服本判決，應於送達後20日內，向本院提出上訴狀並表明上
訴理由，如於本判決宣示後送達前提起上訴者，應於判決送達後
20日內補提上訴理由書（須附繕本）。
如委任律師提起上訴者，應一併繳納上訴審裁判費。   
中　　華　　民　　國　　111 　年　　10　　月　　14　　日
                              書記官  石曉芸
附錄：
一、民事訴訟法第436條之24第2項：
　  對於小額程序之第一審裁判上訴或抗告，非以其違背法令為
    理由，不得為之。
二、民事訴訟法第436條之25：
　  上訴狀內應記載上訴理由，表明下列各款事項：
　  ㈠原判決所違背之法令及其具體內容。
　  ㈡依訴訟資料可認為原判決有違背法令之具體事實。
三、民事訴訟法第471條第1項：（依同法第436條之32第2項規定
    於小額事件之上訴程序準用之）
    上訴狀內未表明上訴理由者，上訴人應於提起上訴後20日內
    ，提出理由書於原第二審法院；未提出者，毌庸命其補正，
    由原第二審法院以裁定駁回之。